臺灣臺中地方法院刑事判決
110年度交訴字第195號
公  訴  人  臺灣臺中地方檢察署檢察官
被      告  兵連成





上列被告因肇事逃逸罪等案件，經檢察官提起公訴（109年度偵
字第30560號），被告於準備程序進行中就被訴事實為有罪之陳
述，經本院合議庭裁定由受命法官獨任進行簡式審判程序，判決
如下：
    主    文
兵連成汽車駕駛人，無駕駛執照駕車，因過失傷害人，處拘役肆
拾日，如易科罰金，以新臺幣壹仟元折算壹日。又駕駛動力交通
工具發生交通事故，致人傷害而逃逸，累犯，處有期徒刑柒月。
 
    犯罪事實
一、兵連成未考領汽車駕駛執照，仍於民國109年5月12日，駕駛
    車牌號碼000-0000號自用小客車（登記車主：傅美玲），沿
    臺中市北屯區榮德路由崇德一路往山西路2段方向行駛，嗣
    於同日凌晨3時54分許，行經該路段與四平路之交岔路口時
    ，本應注意其行向設有閃光紅燈號誌，車輛應減速接近，並
    於進入上開路口前應先停止於交岔路口前，讓由幹線道車優
    先通行後認為安全時，始得續行通過該路口，而依當時天候
    晴、夜間有照明、柏油路面乾燥、無缺陷、無障礙物、視距
    良好，且路口所設之閃光紅燈號誌運作正常，並無不能注意
    之情事，竟疏未注意及此，即貿然直行進入上開交岔路口，
    適康藝騰駕駛車牌號碼000-0000號自用小客車搭載乘客王鈺
    棠，沿臺中市北屯區四平路由中清路2段往松竹路3段方向行
    駛，亦疏未注意其行向設有閃光黃燈號誌，車輛應減速接近
    ，注意安全，小心通過，即逕自直行駛入上開交岔路口，前
    揭二車彼此避煞不及，康藝騰所駕駛之車輛之車頭，即於該
    交岔路口內，猛烈撞擊兵連成所駕車輛之右側車身，致康藝
    騰因而受有眩暈、耳鳴、前臂挫傷、小腿挫傷之身體傷害；
    王鈺棠因而受有眩暈、耳鳴、右前臂挫傷、左膝挫傷等之身
    體傷害（王鈺棠業已撤回過失傷害部分之告訴，由檢察官另
    為不起訴處分)。詎兵連成於駕駛動力交通工具與康藝騰所
    駕駛之車輛發生前開交通事故後，應可預見在雙方車輛如此
    猛烈撞擊之情況下，可能已使對方車內人員受有傷害，竟基
    於駕駛動力交通工具發生交通事故致人受傷而逃逸，仍不違
    背其本意之不確定故意，未報警或留待現場等候警方抵達處
    理，亦未採取必要之救護措施，復未留下姓名、電話或其他
    足以辨別姓名年籍之聯絡方式予康藝騰及王鈺棠，未經康藝
    騰及王鈺棠同意，逕自以步行及搭乘計程車之方式，棄車逃
    逸。嗣員警通知車牌號碼000-0000號自用小客車之登記車主
    傅美玲到案說明，傅美玲表示已將該車出租予蔡育嘉，事故
    發生當時之駕駛人為兵連成，而循線查獲上情。
二、案經康藝騰、王鈺棠訴由臺中市政府警察局第五分局報告臺
    灣臺中地方檢察署檢察官偵查起訴。
    理    由
一、被告兵連成所犯係死刑、無期徒刑、最輕本刑為3 年以上有
    期徒刑以外之罪，其於準備程序中先就被訴事實為有罪之陳
    述，經法官告知簡式審判程序之旨，並聽取公訴人及被告之
    意見後，依刑事訴訟法第273條之1第1項規定，經本院合議
    庭裁定進行簡式審判程序審理；且依同法第273條之2及第15
    9條第2項規定，不適用傳聞法則有關限制證據能力之相關規
    定，合先敘明。
二、上開犯罪事實，業據被告於警詢及偵訊時、本院準備程序及
    審理時均坦承不諱（見偵卷第39至42頁、第145至149頁、本
    院卷第67頁、第151頁），核與證人即告訴人康藝騰於警詢
    及偵訊時之證述（見偵卷第43至48頁、第137頁）、證人即
    告訴人王鈺棠於警詢時之證述（見偵卷第43至48頁、第53至
    58頁、第137頁）、證人傅美玲於警詢時之證述（見偵卷第6
    3至65頁）均大致相符，並有員警職務報告書1份（見偵卷第
    37頁）、指認犯罪嫌疑人紀錄表2份（見偵卷第49至51頁、
    第59至61頁）、中國醫藥大學附設醫院診斷證明書2份（見
    偵卷第67、69頁）、承租汽車合約書1份（見偵卷第71頁）
    、證號查詢汽車車籍資料、車輛詳細資料報表各2份（見偵
    卷第75、77、111、113頁）、臺中市政府警察局第五分局道
    路交通事故現場圖、道路交通事故調查報告表㈠㈡、臺中市政
    府警察局交通事故補充資料表各1份（見偵卷第85至91頁）
    、事故現場及車損照片25張（見偵卷第99至103頁、第167至
    176頁）、臺中市政府警察局疑似道路交通事故肇事逃逸追
    查表1份（見偵卷第107頁）在卷可參，堪認被告上開任意性
    自白與事實相符，足堪採信，從而本件事證明確，被告犯行
    洵堪認定。
三、論罪科刑：
  ㈠按行為後法律有變更者，適用行為時之法律。但行為後之法
    律有利於行為人者，適用最有利於行為人之法律，刑法第2
    條第1項定有明文。查被告行為後，刑法第185條之4業於110
     年5月21日修正，並於同年月28日公布，於同年月30日施行
    ，修正前刑法第185條之4 規定：「駕駛動力交通工具肇事
    ，致人死傷而逃逸者，處1年以上7年以下有期徒刑。」，修
    正後該條文規定：「駕駛動力交通工具發生交通事故，致人
    傷害而逃逸者，處6月以上5年以下有期徒刑；致人於死或重
    傷而逃逸者，處1年以上7年以下有期徒刑。犯前項之罪，駕
    駛人於發生交通事故致人死傷係無過失者，減輕或免除其刑
    。」。修正之立法理由為：釋字第777號解釋意旨認為非因
    駕駛人之故意或過失所致事故之情形是否構成本條「肇事」
    ，尚非一般受規範者所得理解或預見，其文義有違法律明確
    性原則；且有關刑度部分，一律以1年以上7年以下有期徒刑
    為其法定刑，致對犯罪情節輕微者無從為易科罰金之宣告，
    對此等情節輕微個案構成顯然過苛之處罰，於此範圍內，不
    符憲法罪刑相當原則，與憲法第23條比例原則有違，應予修
    正。經比較新舊法結果，修正後第1項前段規定之法定刑、
    第2項規定之構成要件減免，均較修正前之規定為輕，自以
    修正後刑法第185條之4第1項前段規定較有利於被告，依刑
    法第2條第1項但書之規定，本案應適用修正後刑法第185條
    之4第1項前段規定論處。
  ㈡次按刑法總則之加重，係概括性之規定，所有罪名均一體適
    用；刑法分則之加重，係就犯罪類型變更之個別犯罪行為予
    以加重，成為另一獨立之罪名。道路交通管理處罰條例第86
    條第1項關於汽車駕駛人（含機車駕駛人），無駕駛執照駕
    車、酒醉駕車、吸食毒品或迷幻藥駕車、行駛人行道或行經
    行人穿越道不依規定讓行人優先通行，因而致人受傷或死亡
    ，依法應負刑事責任者，加重其刑至2分之1之規定，係就刑
    法第276條第1項之過失致人於死罪、同條第2項之業務過失
    致人於死罪，同法第284條第1項之過失傷害（及致重傷）罪
    、同條第2項之業務過失傷害（及致重傷）罪之基本犯罪類
    型，對於加害人為汽車駕駛人，於從事駕駛汽車之特定行為
    時，或於行駛人行道、行經行人穿越道之特定地點，不依規
    定讓行人優先通行，因而致人受傷或死亡之特殊行為要件予
    以加重處罰，已就上述刑法第276條第1、2項，同法第284條
    第1、2項各罪犯罪類型變更之個別犯罪行為予以加重，而成
    另一獨立之罪名，自屬刑法分則加重之性質（最高法院99年
    度台非字第198號判決、105年度台上字第1388號判決參照）
    。
　㈢查被告未曾考領汽車駕駛執照等情，此經被告於偵訊及本院
    審理時供承在（見偵卷第147頁、本院卷第151頁），則被告
    有無照駕駛之情形，堪以認定。是核被告所為，係犯道路交
    通管理處罰條例第86條第1項、刑法第284條前段之汽車駕駛
    人，無駕駛執照駕車，因過失致人受傷罪，及第185條之4第
    1項前段之駕駛動力交通工具發生交通事故，致人傷害而逃
    逸罪。
　㈣被告所為上開2罪，其犯意各別，行為互殊，應予分論併罰。
  ㈤刑之加重：
　⒈被告無駕駛執照駕車因過失致人受傷，依法所負過失傷害罪
    之刑責部分，應依道路交通管理處罰條例第86條第1項規定
    ，加重其刑。
　⒉被告前因詐欺、竊盜等案件，分別經臺灣臺南地方法院104年
    度審易字第1421號判決判處有期徒刑7月、臺灣新竹地方法
    院105年度易字第10號判決判處有期徒刑1年、臺灣高等法院
    105年度上訴字第2774號判決判處有期徒刑1年6月、臺灣臺
    南地方法院106年度易字第1397號判決判處有期徒刑7月確定
    ，上開案件經臺灣臺南地方法院107年度聲字第628號裁定應
    執行有期徒刑3年3月確定，入監執行後，於108年3月19日假
    釋付保護管束，於108年7月20日保護管束期滿，未經撤銷，
    以執行完畢論，此有臺灣高等法院被告前案紀錄表附卷足參
    ，被告於前案執行完畢5年以內，又故意再犯本案有期徒刑
    以上之駕駛動力交通工具發生交通事故，致人傷害而逃逸罪
    ，為累犯。考量被告前案犯罪經徒刑執行完畢後，理應產生
    警惕作用，返回社會後能因此自我控管，然被告卻故意再犯
    前開犯行，足見被告有其特別惡性，且前罪之徒刑執行無成
    效，其對於刑罰之反應力顯然薄弱，且本案適用累犯規定加
    重其刑，並未有使其所受刑罰超過所應負擔罪責之情形，爰
    依司法院大法官釋字第775號解釋意旨及刑法第47條第1項規
    定，就被告所犯駕駛動力交通工具發生交通事故，致人傷害
    而逃逸罪，加重其刑。
　㈥爰以行為人之責任為基礎，審酌被告明知無駕駛執照仍駕駛
    車輛上路，並因上開過失致告訴人康藝騰受有前開傷害，且
    其可預見告訴人康藝騰、王鈺棠在如此猛烈撞擊之情況下，
    可能受有傷害之情形下，逕自離開現場而逃逸，行為實屬可
    責，應予相當之非難；並衡酌被告犯罪之動機、目的、手段
    、犯罪後雖坦承犯行，惟被告現因另案入監服刑，迄今未能
    與告訴人康藝騰達成和解，暨被告於本院審理時自述之智識
    程度及家庭生活狀況（見本院卷第151頁）等一切情狀，分
    別量處如主文所示之刑，並就汽車駕駛人，無駕駛執照駕車
    ，因過失致人受傷罪部分所處之刑，諭知易科罰金之折算標
    準。
據上論斷，應依刑事訴訟法第273條之1第1項、第299條第1項前
段，道路交通管理處罰條例第86條第1項，刑法第11條前段、第2
 條第1項但書、第284條前段、第185條之4第1項前段、第41條第
1 項前段，刑法施行法第1條之1第1項，判決如主文。
本案經檢察官蔡忠義提起公訴，檢察官葉芳如到庭執行職務。
中　　華　　民　　國　　111 　年　　 1　　月　　13　　日
                  刑事第十七庭  法  官  孫藝娜
以上正本證明與原本無異。
如不服本判決應於收受判決後20日內向本院提出上訴書狀，並應
敘述具體理由；其未敘述上訴理由者，應於上訴期間屆滿後20日
內向本院補提理由書（均須按他造當事人之人數附繕本）「切勿
逕送上級法院」。
                                書記官  譚鈺陵
中　　華　　民　　國　　111 　年　　 1　　月　　13　　日
附錄本案論罪科刑法條：
道路交通管理處罰條例第86條第1項
汽車駕駛人，無駕駛執照駕車、酒醉駕車、吸食毒品或迷幻藥駕
車、行駛人行道或行經行人穿越道不依規定讓行人優先通行，因
而致人受傷或死亡，依法應負刑事責任者，加重其刑至二分之一
。 
刑法第185條之4第1項
駕駛動力交通工具發生交通事故，致人傷害而逃逸者，處六月以
上五年以下有期徒刑；致人於死或重傷而逃逸者，處一年以上七
年以下有期徒刑。
刑法第284條
因過失傷害人者，處1年以下有期徒刑、拘役或10萬元以下罰金
；致重傷者，處3年以下有期徒刑、拘役或30萬元以下罰金。